【裁判字號】    99,台上,1151
【裁判日期】    990303
【裁判案由】    違反槍砲彈藥刀械管制條例
【裁判全文】
最高法院刑事判決            九十九年度台上字第一一五一號
上  訴  人  甲○○
上列上訴人因違反槍砲彈藥刀械管制條例案件，不服台灣高等法
院台中分院中華民國九十七年一月十六日第二審更審判決（九十
六年度上更(一)字第四一０號，起訴案號：台灣苗栗地方法院檢察
署九十四年度偵字第二０００、二四三一號），提起上訴，本院
判決如下：
    主  文
上訴駁回。
    理  由
按刑事訴訟法第三百七十七條規定，上訴於第三審法院，非以判
決違背法令為理由，不得為之。是提起第三審上訴，應以原判決
違背法令為理由，係屬法定要件。如果上訴理由書狀並未依據卷
內訴訟資料，具體指摘原判決不適用何種法則或如何適用不當，
或所指摘原判決違法情事，顯與法律規定得為第三審上訴理由之
違法情形，不相適合時，均應認其上訴為違背法律上之程式，予
以駁回。本件上訴人甲○○上訴意旨略稱：(一)、原判決依憑證人
李大猷及梁峻綸指稱看過上訴人把玩扣案槍枝之供詞，為不利於
上訴人之論據。而該二名證人亦互相指稱對方均曾把玩扣案槍枝
，且該二人同為犯罪嫌疑人，渠等之證言不足為不利於上訴人之
證據，原審卻以為證明上訴人犯罪行為之唯一證據，自非適法。
(二)、李大猷於警詢所為之多次陳述，前後不一，而其係依據曾經
聽過上訴人說要自桃園帶槍來等語，因而斷定扣案槍枝為上訴人
所有。然而此乃李大猷個人推測之詞，並無證據能力。(三)、依梁
峻綸之陳述，其只是看過上訴人把玩扣案槍枝，對於該槍枝屬何
人所有，則是聽聞自「小光」，故其所述自始即屬傳聞，其陳述
應無證據能力。況且上訴人並非竹聯幫大勇堂成員，梁峻綸卻故
意稱上訴人為該組織成員，其陳述之可信度實令人啟疑。(四)、秘
密證人A1於警詢及偵查所為陳述，皆為來自他人之聽聞，並非陳
述自己之所見所聞，應無證據能力，不得作為上訴人論罪科刑之
依據。(五)、內政部警政署刑事警察局所為之測謊鑑定，係以「區
域比對法」對上訴人施測，而上訴人於施測前十四小時曾經飲酒
，及睡眠僅五小時等情狀，皆會影響施測準確率，且「區域比對
法」測謊之正確率為百分之六八．八，僅較隨機臆測稍高，不足
以作為判刑之唯一證據。(六)、上訴人身為「亞洲之城」酒店經理
，若上訴人果真持有本案之槍、彈，當不至於隨意放置於閒雜人
等出入頻繁之員工休息室，而應置於店內其他更隱密之處所，由
此自可證明上訴人無持有槍、彈之犯行等語。
惟查：證據之取捨、事實之認定，乃事實審法院職權行使之範圍
，事實審法院經調查證據之結果，本於確信，依自由心證之取捨
證據，苟其取捨，與經驗法則或論理法則無違，即不得任意指為
違法，而據為適法之第三審上訴理由。本件原判決認定上訴人有
原判決事實欄所載，未經許可而同時持有可發射子彈具有殺傷力
之仿WALTHER廠PPK/S型改造半自動手槍一枝，及具有殺傷力之改
造子彈五顆之犯行。因而撤銷第一審之不當科刑判決，改判仍依
民國九十四年一月二十六日修正前槍砲彈藥刀械管制條例，依想
像競合犯從一重論處上訴人未經許可，持有其他可發射子彈具有
殺傷力之改造手槍罪刑，並依中華民國九十六年罪犯減刑條例予
以減刑。係以：證人李大猷、梁峻綸、林故廷之證言，扣案之上
開改造手槍、改造子彈，內政部警政署刑事警察局槍彈鑑定書、
測謊鑑定書等證據資料，為綜合之判斷。並以上訴人否認上開犯
行，辯稱扣案之槍、彈非其所有云云，不足採信，予以指駁、說
明。已詳細敘述其所憑之證據及認定之理由，所為論斷，俱有卷
存證據資料可資覆按，並無採證或認定事實違背經驗法則或論理
法則，或其他違背法令之情形。另查：(一)、原判決認秘密證人A1
於警詢及偵查中所為之陳述，均為審判外之陳述，且不符法律規
定之傳聞法則例外情形，無證據能力，而予以排除，未採為論罪
依據（見原判決理由壹、一）。上訴意旨(四)顯非依據卷內具體訴
訟資料予以指摘，自非適法之第三審上訴理由。(二)、刑事警察局
對上訴人實施測謊鑑定時，係使用Polygraph 儀器，以熟悉測試
法〔The Acquaintance Test (ACT) 〕、區域比對法〔The Zone
Comparison Technique (ZCT)〕對上訴人實施測試，有該局鑑定
書內所附之測謊鑑定說明書、測謊儀器（Polygraph ）測試具結
書在卷可稽。又原判決係依憑證人李大猷、梁峻綸之證言，參酌
上開測謊鑑定結果，而為不利於上訴人之判斷依據，並非以該測
謊鑑定為唯一論罪依據，且原判決對於上訴人所為：其測謊前曾
飲酒且只睡五小時，暨測謊正確率僅百分之六八．八等辯解，如
何不足採納等情，業於理由壹、三及理由貳、(五)分別詳予論述說
明。上訴意旨(五)所指，亦與實際訴訟資料不符。(三)、依刑事訴訟
法第一百五十九條第一項規定，被告以外之人於審判外之言詞或
書面陳述，係屬傳聞證據，除法律有規定者外，不得作為證據。
其主要之立法目的，乃在於確保被告對於證人之反對詰問權。至
於被告對於犯罪事實所為之自白，不論該自白係於審判程序中或
審判外所為，對該被告本身而言，均無保護其反對詰問權之問題
，自非屬傳聞證據，祇須其自白係出於自由意志而具備任意性，
且經調查結果，認與事實相符而具備真實性，即得為證據，無傳
聞法則之適用。證人李大猷關於曾聽聞上訴人陳稱由桃園帶一把
槍至苗栗部分之陳述，雖係聽聞自上訴人之陳述，然上訴人所為
自桃園帶槍回苗栗部分之陳述，其性質屬於上訴人於審判外之自
白，李大猷關於曾聽聞上訴人為上開自白部分之證言，業於第一
審以證人身分到庭具結陳述，並接受上訴人之辯護人之詰問，原
審因而依據李大猷之證言，採認上訴人上開審判外之自白為論罪
依據之一，自無違法可言。上訴意旨指稱李大猷上開部分之證言
係傳聞證據且為推測之詞，無證據能力云云，自屬誤會。至於證
人梁峻綸於警詢中所為：「被查獲之槍、彈是上訴人拿去該酒店
內放置的」部分之陳述，係其聽聞自綽號「小光」所述（見九十
三年度他字第三一０號卷第十六頁），並非其親身經歷見聞之事
實，應屬傳聞證據，而無證據能力，原審併採為判斷依據，固不
無瑕疵。惟梁峻綸此部分之陳述予以排除，然依其餘上述卷內所
存證據資料，仍應為相同之事實認定，原判決此部分之瑕疵顯然
於判決結果無影響，不得資為適法之第三審上訴理由。其餘上訴
意旨任憑己見漫詞指摘原判決不當，仍為事實上之爭執，核與法
律規定得為第三審上訴理由之違法情形，不相適合。其上訴違背
法律上之程式，應予駁回。
據上論結，應依刑事訴訟法第三百九十五條前段，判決如主文。
中    華    民    國  九十九  年    三    月    三    日
                      最高法院刑事第五庭
                          審判長法官  陳  正  庸
                                法官  林  秀  夫
                                法官  宋      祺
                                法官  陳  祐  治
                                法官  林  瑞  斌
本件正本證明與原本無異
                                      書  記  官
中    華    民    國  九十九  年    三    月    六    日
                                                      K

司法院資訊處製作；財團法人民間司法改革基金會備份。
